【裁判字號】    96,交上訴,3114
【裁判日期】    970123
【裁判案由】    公共危險
【裁判全文】
臺灣高等法院臺中分院刑事判決      96年度交上訴字第3114號
上  訴  人
即  被  告  甲○○
                      61號
上列上訴人因公共危險案件，不服臺灣臺中地方法院96年度交訴
字第 290號中華民國96年11月13日第一審判決（起訴案號：臺灣
臺中地方法院檢察署96年度偵字第 20507號），提起上訴，本院
判決如下：
    主  文
上訴駁回。
甲○○緩刑肆年。
    事  實
一、甲○○曾於民國九十五年間，因竊盜罪，經臺灣雲林地方法
    院檢察署檢察官為緩起訴處分，於九十六年三月二十一日期
    滿；仍不知悔改，於九十六年七月二十一日下午，駕駛車牌
    號碼Ｗ２─０５７０號自用小客車，沿臺中縣清水鎮○○路
    由西往東方向行駛，於同日下午六時三十分許，途經該路段
    與鎮○○街之交岔路口時，原應注意車前狀況，並隨時採取
    必要之安全措施，而依當時天候晴、日間自然光線、柏油路
    面乾燥無缺陷、無障礙物且視距良好，並無不能注意之情事
    ，竟疏未注意，適乙○○騎乘車牌號碼ＫＺＸ─１５２號重
    型機車，沿同路段由東往西自對向車道駛至上開交岔路口時
    ，亦未注意車前狀況，即貿然左轉欲進入鎮○○街，致雙方
    發生碰撞，乙○○因而人車倒地，並受有右小腿多處擦挫傷
    合併巨大撕裂傷、頭部挫傷等傷害（傷害部分未據告訴及起
    訴）。詎甲○○竟基於肇事逃逸之故意，於駕駛動力交通工
    具肇事致人受傷後，原應採取救護或其他必要措施，並向警
    察機關報告不得駛離，竟未下車查看，亦未留在現場為必要
    之救護，逕行逃逸離去。嗣經在該處停等紅燈之陳梅菊目睹
    上情，並記下肇事車輛之車牌號碼為Ｗ２─０５７０號，經
    警方查悉該車之車主係甲○○之妻王美雲，而王美雲表示駕
    駛人係甲○○因而查獲上情。
二、案經臺中縣警察局清水分局報請臺灣臺中地方法院檢察署檢
    察官偵查起訴。
    理  由
壹、程序方面：
    按被告以外之人（包括證人、鑑定人、告訴人、被害人及共
    同被告等）於審判外之陳述雖不符刑事訴訟法第一百五十九
    條之一至之四等四條之規定，而經當事人於審判程序同意作
    為證據，法院審酌該言詞陳述或書面陳述作成時之情況，認
    為適當者，亦得為證據；當事人、代理人或辯護人於法院調
    查證據時，知有刑事訴訟法第一百五十九條第一項不得為證
    據之情形，而未於言詞辯論終結前聲明異議者，視為有前項
    之同意，同法第一百五十九條之五定有明文。立法意旨在於
    傳聞證據未經當事人之反對詰問予以核實，原則上先予排除
    。惟若當事人已放棄反對詰問權，於審判程序中表明同意該
    等傳聞證據可作為證據；或於言詞辯論終結前未聲明異議，
    基於尊重當事人對傳聞證據之處分權，及證據資料愈豐富，
    愈有助於真實發見之理念，且強化言詞辯論主義，使訴訟程
    序得以順暢進行，上開傳聞證據亦均具有證據能力。本件證
    人乙○○、陳梅菊、陳憲甲固均曾於警詢中為陳述，其性質
    雖屬傳聞證據，惟查無符合同法第一百五十九條之一至之四
    等前四條之情形，其所為之上開警詢筆錄內容，業經本院審
    理時予以提示並告以要旨（見本院卷第二十四頁反面），且
    各經檢察官及被告表示意見。當事人已知上述筆錄乃傳聞證
    據，且均未於言詞辯論終結前對該筆錄內容聲明異議，依前
    揭規定，是上開證人於警詢中之證言已擬制同意其有證據能
    力，本院審酌前揭筆錄作成時，較無人情施壓或干擾，亦無
    不當取供之情形，認為以之作為本案之證據亦屬適當，是其
    於警詢中之證言自具有證據能力。
貳、實體方面：
一、訊據上訴人即被告甲○○對其有於上揭時、地駕駛動力交通
    工具肇事後，致乙○○受傷而逃逸之事實，業於警詢、偵查
    中、原審審理及本院審理時供認不諱，核與證人乙○○於警
    詢、原審準備程序時陳訴之情節相符，並經證人陳梅菊、陳
    憲甲（被害人之父）於警詢時證述明確，復有道路交通事故
    現場圖、道路交通事故調查表（一）、（二）、車籍查詢─
    基本資料詳細畫面、童綜合醫療社團法人童綜合醫院一般診
    斷證明書各一份及現場、肇事車輛照片十張等在卷可稽。按
    汽車駕駛人駕駛汽車致人受傷或死亡，應即採取救護或其他
    必要措施並向警察機關報告不得駛離，道路交通管理處罰條
    例第六十二條第三項訂有明文。又刑法第一百八十五條之四
    之肇事逃逸罪，係為維護交通安全，加強救護，減少被害人
    之死傷，促使駕駛人於肇事後，能對被害人即時救護而設，
    並寓有肇事者須待公權力機關進行現場證據之蒐集及保全，
    以免增加日後查緝犯嫌與舉證犯罪之困難，同時可免被害人
    求償無門之意涵，本案被告已知悉其肇事致人受傷，即應下
    車查看並對傷者為必要之救護，然被告竟未為此途反而駕車
    離去，其肇事逃逸之犯行至明。綜上所述，被告自白與事實
    相符，事證明確，其上開肇事逃逸之犯行，洵堪認定。雖被
    告於本院審理時供稱：伊係自動到案云云。惟查：被告於案
    發後即至台中市○○路一六八巷四十三之一號，其友人楊瑞
    文家中，住一晚上，並停留該處，迄至九十六年七月二十二
    日下午五時左右，始離開該處前往台中縣警察局清水分局說
    明案情；在被告還未到警察局之前，警察業已透過查詢知道
    車主乃王美雲（被告之妻），王美雲說車子是被告開出去；
    警察已知道被告肇事逃逸等情，業據被告坦述在卷（見本院
    卷第二十五頁反面、第二十六頁），被告於肇事後，竟前往
    其友人住處逃避，前後將近一日，其間警察已知悉係被告肇
    事後逃逸，被告雖嗣後自動到案，但警方業已悉被告肇事後
    逃逸，自與自首之要件不符，附此敘明。
二、核被告所為，係犯刑法第一百八十五條之四之肇事逃逸罪。
    原審認被告犯行罪證明確，依據上述理由，適用刑法第一百
    八十五條之四規定，爰並審酌被告肇事後棄乙○○於不顧，
    而乙○○受傷程度非輕，其未犯有期徒刑以上之前科，有臺
    灣高等法院被告前案紀錄表一份在卷可稽，其素行尚佳，對
    犯罪行為坦承不諱，犯後態度尚佳等一切情狀，量處如原判
    決主文所示之刑。經核原審判決認事用法均無違誤，量刑亦
    屬妥適。被告以其係自動到案，且已與被害人達成和解為由
    ，提起上訴，而指摘原判決不當，非有理由，應駁回其上訴
    。惟念被告雖於九十五年間，因竊盜罪，經臺灣雲林地方法
    院檢察署檢察官為緩起訴處分，於九十六年三月二十一日期
    滿，亦屬未曾受有期徒刑以上刑之宣告，有台灣高等法院被
    告前案紀錄表一紙在卷可稽，且被告事後已與乙○○達成和
    解，賠償乙○○新台幣（下同）十一萬元，有和解書一紙附
    卷可稽，經此偵、審教訓，應知所警惕當無再犯之虞，本院
    認本件被告所宣告之刑以暫不執行為適當，爰予宣告緩刑四
    年，以啟自新。
據上論斷，應依刑事訴訟法第三百六十八條、刑法第七十四條第
一項第一款，判決如主文。
本案經檢察官丙○○到庭執行職務。
中    華    民    國    97    年    1    月     23    日
            刑事第十一庭  審判長法  官  陳  朱  貴
                                法  官  何  志  通
                                法  官  胡  文  傑
上列正本證明與原本無異。
如不服本判決應於收受送達後十日內向本院提出上訴書狀，其未
敘述上訴之理由者並得於提起上訴後十日內向本院補提理由書（
均須按他造當事人之人數附繕本）。
                                書記官  顏  子  良
中    華    民    國    97    年    1    月     23    日
附錄本判決論罪科刑法條
中華民國刑法第一百八十五條之四：
  駕駛動力交通工具肇事，致人死傷而逃逸者，處六月以上五年
  以下有期徒刑。


司法院資訊處製作；財團法人民間司法改革基金會備份。
